【裁判字號】    89,簡上,31
【裁判日期】    890630
【裁判案由】    給付協議金
【裁判全文】
臺灣臺中地方法院民事判決  八十九年度簡上字第三十一號
    上  訴  人  甲○○
    訴訟代理人  劉北元律師
    複 代 理人  刑俊文律師
    被 上 訴人  乙○○  住台.
                        居台中.
右當事人間請求給付協議金事件，上訴人對於中華民國八十八年十一月二十五日本院
沙鹿簡易庭八十八年度沙簡字第四八一號第一審簡易判決提起上訴，本院判決如左：
    主      文
上訴駁回。
第二審訴訟費用由上訴人負擔。
    事      實
甲、上訴人方面：
一、聲明：
（一）原判決廢棄。
（二）駁回被上訴人在第一審簡易之訴。
二、陳述：除與原審判決書所載者相同茲予引用外，補稱：
（一）證人郭玉宗固係以製作兩造離婚協議書者之身份到庭作證，惟兩造就坐落台中
      縣太平市○○段第四之三九、四之六一地號土地及其上建物即門牌台中縣太平
      市○○街十四巷十六號房屋（下稱系爭房地）人未出售前之權利義務行使，是
      否達成如證人所言之協議內容，實值懷疑。因上訴人於原審起訴時並未有如證
      人證言之主張，則被上訴人聲稱：當年協議離婚時，上訴人已承諾負擔未出售
      前之銀行貸款利息等語，應屬不實。再者，倘兩造協議時，就系爭房地之權利
      義務有如證人之證言般之詳盡清晰，因證人為專業代書，何以未把此重要約定
      事項記載於離婚協議書上？顯見證人之證言不實在。
（二）又系爭房地之銀行貸款自兩造離婚後皆係由上訴人負擔之事實，被上訴人並不
      爭執，而上訴人自民國八十三年九月份起至八十七年十二月份止，共支出銀行
      貸款新台幣（下同）一百一十六萬一千六百六十元；且另支出管理費用四萬八
      千二百零八元，因上訴人在系爭房地出售時，已支出一百二十餘萬元，而系爭
      房地出售並扣除貸款後，價金僅剩餘一百三十餘萬元，故上訴人應不可能同意
      系爭房地在出售前之貸款利息均由上訴人負擔，再將系爭房地出售後剩餘價金
      與被上訴人均分。
三、證據：援用原審之立證方法，另聲請訊問證人郭玉宗。
乙、被上訴人方面：
一、聲明：駁回上訴。
二、陳述：除與原審判決書所載者相同茲予引用外，補稱：
（一）被上訴人在離婚前亦曾支付過系爭房地之貸款，嗣於辦理離婚時以口頭約定兩
      造在離婚後，系爭房地之權利義務改由上訴人負擔，被上訴人始未再支付系爭
      房地之貸款。
（二）證人郭玉宗係由上訴人找來辦理離婚手續的，證人之證言應屬實在，並未偏袒
      任何一方，兩造離婚時就系爭房地權利義務之約定，與證人所言相符，是依契
      約約定，上訴人即有給付被上訴人五十萬元之義務。
三、證據：援用原審之立證方法。
    理      由
一、本件被上訴人起訴主張：其與上訴人原係夫妻關係，於八十三年八月二十三日協
    議離婚，且約定系爭房地屬雙方共有，於出售並還清貸款及一切必要費用後，所
    得剩餘價金應由兩造各分二分之一，現系爭房地已由上訴人出售，總價三百五十
    萬元，扣除銀行貸款、相關手續費及規費後，價金餘額應尚有一百萬元，爰依協
    議契約之約定，請求上訴人給付五十萬元等語。上訴人則以：雖與被上訴人訂有
    離婚協議書，並載明系爭房地為兩造共有，於出售且貸款還清後，剩餘價金各分
    二分之一之情，惟該約定之真意應係系爭房地在出售後，將所得之價金扣除銀行
    貸款、手續費、一切必要費用及兩造離婚後至系爭房地出售前之銀行貸款利息，
    若有剩餘，始由兩造均分，非如被上訴人所稱出售之價金不應再扣除兩造離婚後
    至系爭房地出售前之銀行貸款利息等語資為辯解。
二、被上訴人主張兩造原係夫妻，於八十三年八月二十三日協議離婚，並訂有契約，
    其中約定系爭房地所有權屬兩造共有，嗣上訴人於八十七年十一月二十日以三百
    五十萬元將系爭房地出售，且在扣除出售時之仲介費用、增值稅、規費、其他雜
    費及銀行貸款二百萬元後，尚剩餘價金一百三十萬六千九百三十六元之事實，業
    據提出離婚協議書一份、不動產買賣契約書一份委託銷售契約書一份、收據一份
    （均係影本）為證，且為上訴人所不爭執，應堪信為真實。被上訴人另主張依兩
    造協議書約定，系爭房地自兩造離婚前至出售時止之一切權利義務均應由上訴人
    負擔，現上訴人既已將系爭房地出售，自應將出售後所得剩餘價金之二分之一交
    付予被上訴人等語，惟上訴人則以右開情詞為辯。經查：（一）依兩造離婚協議
    書內容以觀，其財產歸屬係載明：系爭房地男女雙方共有（賣掉時貸款還清新台
    幣各分一半）等語，是單僅憑該協議書內容之記載，固難認定上訴人已同意願負
    擔系爭房地在兩造離婚後至出售時止之一切權利義務，惟證人即當初承辦理兩造
    協議離婚事宜之郭玉宗已到庭證稱：「兩造離婚協議書是我寫的，協議時有記明
    房子出賣時，雙方各分一半，但出售之前之費用及租金收入，皆由被告（即上訴
    人）負責，出售款以扣除銀行貸款後平分雙方。」等語明確，參以上訴人於本院
    審理時陳稱系爭房地在兩造離婚後至出售止期間曾出租予他人，租金均由伊收取
    等情，顯見證人之證言應非虛妄。上訴人雖辯稱證人郭玉宗之證言有所偏頗，顯
    不足採信，並聲請再次訊問證人郭玉宗云云，然證人郭玉宗經本院再次合法通知
    後，並未到庭，而證人郭玉宗之證言既已明確，本院認已無再次通知證人郭玉宗
    到庭作證之必要。（二）按解釋意思表示，應探求當事人之真意，不得拘泥於所
    用之辭句，民法第九十八條定有明文。又解釋意思表示，應探求當事人之真意，
    而探求當事人之真意，本應通觀契約全文，並應以過去事實及其他一切證據資料
    為斷定之標準（最高法院八十一年度台上字第一０一四號判決參照）。本件兩造
    在離婚後，就系爭房地之約定，經綜觀兩造離婚協議書內容及證人郭玉宗之證言
    後，其真意應係：上訴人將系爭房地出售後所得之價金，除扣除出售時之仲介費
    用、增值稅、規費、其他雜費及銀行貸款二百萬元後，不應再扣除自兩造離婚後
    迄出售時期間上訴人所支出之貸款利息，且所剩餘之價金應由兩造均分甚明，是
    被上訴人之主張應屬可採。
三、綜上所述，上訴人既已將系爭房地出售，且在扣除出售時之仲介費用、增值稅、
    規費、其他雜費及銀行貸款二百萬元後，尚剩餘價金一百三十萬六千九百三十六
    元，從而，被上訴人主張依財產歸屬協議契約之法律關係，請求上訴人給付五十
    萬元，為有理由，應予准許，原審為上訴人敗訴之判決，並無不合。上訴意旨指
    摘原判決不當，求予廢棄改判，為無理由，應予駁回。
四、據上論結，本件上訴為無理由，依民事訴訟法第四百三十六條之一第三項、第四
    百四十九條第一項、第七十八條，判決如主文。
中      華      民      國    八十九    年      六    月       三十     日
                                    臺灣臺中地方法院民事第四庭
~B審判長法  官  王  銘
~B      法  官  林學晴
~B      法  官  王世華
右為正本係照原本作成
不得上訴。
中      華      民      國    八十九    年      六      月     三十     日
~B法院書記官


司法院資訊處製作；財團法人民間司法改革基金會備份。
